最  高  行  政  法  院  裁  定
111年度上字第500號
上  訴  人  王健翰                                   
訴訟代理人  康皓智  律師
            蔡憲騰  律師
被 上訴 人  臺北市政府觀光傳播局


代  表  人  劉奕霆              
上列當事人間違反發展觀光條例事件，上訴人對於中華民國111
年5月12日臺北高等行政法院110年度訴字第216號判決，提起上
訴，本院裁定如下：
　　主  文
上訴駁回。
上訴審訴訟費用由上訴人負擔。
　　理  由
一、按對於高等行政法院判決之上訴，非以其違背法令為理由，
    不得為之，行政訴訟法第242條定有明文。依同法第243條第
    1項規定，判決不適用法規或適用不當者，為違背法令；而
    判決有同法條第2項所列各款情形之一者，為當然違背法令
    。是當事人對於高等行政法院判決上訴，如依行政訴訟法第
    243條第1項規定，以高等行政法院判決有不適用法規或適用
    不當為理由時，其上訴狀或理由書應有具體之指摘，並揭示
    該法規之條項或其內容；若係成文法以外之法則，應揭示該
    法則之旨趣；倘為司法院大法官解釋，則應揭示該解釋之字
    號或其內容。如以行政訴訟法第243條第2項所列各款情形為
    理由時，其上訴狀或理由書，應揭示合於該條項各款之事實
    。上訴狀或理由書如未依此項方法表明，或其所表明者與上
    開法條規定不合時，即難認為已對高等行政法院判決之違背
    法令有具體之指摘，其上訴自難認為合法。
二、被上訴人接獲臺北市政府民政局（下稱民政局）通報，有自
    國外入境旅客入住臺北市○○區○○街9號1至5樓、9之1號、9之
    2號1至4樓（下稱系爭地址）進行居家檢疫，疑有非法經營
    旅館業情形。嗣被上訴人於民國109年9月及10月間分別在「
    kayak」訂房網站查得以「立瀚會館」為名之旅館網頁，刊
    有房型、每日房價、照片等經營旅館業資訊及廣告；被上訴
    人另又查得facebook該址粉絲專頁，提供熱水壺、礦泉水、
    沖泡式茶包及折疊整齊之毛巾等顯供旅客使用之備品，且與
    被上訴人於kayak網站查獲刊載之房間照片比對相同。被上
    訴人遂於109年10月7日派員至系爭地址稽查，該址有市招「
    立瀚會館 LI HAN」，乃審認上訴人未領取旅館業登記證及
    專用標識，即於系爭地址違規經營旅館業務，違反發展觀光
    條例第24條第1項規定，又違規營業房間數37間，違規情節
    重大，依同條例第55條第5項、第9項及發展觀光條例裁罰標
    準第6條附表二項次1規定，以109年10月19日北市觀產字第1
    0930301311號裁處書（下稱原處分）處上訴人新臺幣40萬元
    罰鍰，並勒令於系爭地址經營之旅館業歇業，公布上訴人姓
    名、經營旅館名稱及地址等。上訴人不服，循序提起行政訴
    訟，聲明：訴願決定及原處分均撤銷。經臺北高等行政法院
    （下稱原審）110年度訴字第216號判決（下稱原判決）駁回
    後，提起上訴。
三、上訴人對原判決提起上訴，雖以該判決違背法令為由，主張
    略以：㈠發展觀光條例第2條第8款、第24條第1項及第55條第
    5項處罰之性質為行為罰，應以實際行為人為處罰對象。上
    訴人係於109年7月26日及8月初分別與立瀚會館有限公司簽
    訂合約，顯見該建物由承租人實際上管理，該承租人方為實
    際所有人，上訴人顯無管控立瀚會館，且上訴人長期在高雄
    ，現場由郭偉哲代管，故上訴人顯非實際行為人，原處分顯
    違反行為責任。㈡發展觀光條例第2條第8款、第24條第1項及
    第55條第5項處罰之要件，屬未核准經營「日租套房」為要
    件，惟從上訴人所提出之相關租約，可見承租人所經營者，
    顯屬月租套房、防疫性質，原處分有認事用法之違誤。㈢原
    審應依照行政訴訟法第125條規定，職權傳喚郭偉哲與承租
    人鄭光輝等人，以釐清上訴人與郭偉哲及承租人是與何人簽
    約，前開事實攸關上訴人是否為實際行為人，原審漏未為之
    ，顯有證據漏未調查之違誤等語。
四、惟查，原判決已敘明：㈠由現場稽查照片之房間擺設及裝潢
    觀之，與被上訴人於kayak及facebook網站查獲刊載之照片
    及影片大致相同，堪認該等房間實已具備營業樣態，又未經
    領取旅館業專用標識與旅館業登記證，是被上訴人核認系爭
    地址屬違規經營旅館業務，違反發展觀光條例第24條第1項
    規定，並無不合；又依109年7月26日及109年8月15日房屋代
    租代管授權合約書影本，雖未記載租賃標的物及無立瀚會館
    有限公司印章，其中109年7月26日合約書有上訴人簽署，另
    同年8月15日合約書則由郭偉哲簽署「代」，無上訴人署名
    等情，惟上訴人接獲被上訴人函詢後，回函自承其向立瀚會
    館承租28間房間作為月租型套房，另郭偉哲於109年8月15日
    告知其套房已經租滿，需另外與立瀚會館加簽剩餘的22間套
    房，上訴人有委託郭偉哲代替其另外與立瀚會館簽約等語，
    堪認上訴人為系爭地址之建物實際管理人無訛，對系爭地址
    違規經營旅館業，尚難諉為不知而主張與其無關。㈡上訴人
    雖提供房客租約，主張係月租非日租云云，惟居家檢疫天數
    僅14天，且被上訴人109年10月7日至現場稽查，已無任何房
    客住宿，倘如上訴人主張係作月租型房客，何以現場稽查時
    竟無任何房客在場，亦有違常情。復參以入住須知亦載明「
    入住房內後依法規定不得離開房間，直至檢疫期日結束，並
    配合政府相關規章離開本館」等語，足見該址承租房客僅係
    短期住宿。再依民政局109年8月28日北市民區字第10960035
    63號函附件所載，於109年7月29日至8月23日間，亦確有旅
    客分別入住系爭○○街9號址其中37間房，上訴人此部分主張
    亦難憑採等語甚詳。經核上訴意旨無非重述其在原審提出而
    為原審所不採之主張，就原審取捨證據、認定事實之職權行
    使，指摘其為不當，並執其一己主觀見解，就原審已論斷或
    指駁不採其主張之理由再事爭執，及未指出據如何之訴訟資
    料曾聲請訊問證人郭偉哲、鄭光輝等人，泛言原判決未依職
    權傳喚屬違背法令，而非具體表明合於不適用法規、適用法
    規不當、或行政訴訟法第243條第2項所列各款之情形，難認
    對原判決之如何違背法令已有具體之指摘。依首揭規定及說
    明，應認其上訴為不合法。
五、據上論結，本件上訴為不合法。依行政訴訟法第249條第1項
    前段、第104條、民事訴訟法第95條、第78條，裁定如主文
    。
中　　華　　民　　國　　111 　年　 　8 　　月　　17　 日
                    最高行政法院第三庭
                        審判長法官  胡　方　新　
                              法官　李  玉  卿
                              法官　蕭　惠　芳
                              法官　林　惠　瑜
                              法官　曹　瑞　卿

以  上  正  本  證  明  與  原  本  無  異
中　　華　　民　　國　　111 　年　　 8 　　月　　17 　日
　　　　　　　　　　　　　　　書記官　莊　子　誼